【裁判字號】    88,自,46
【裁判日期】    890120
【裁判案由】    偽造文書
【裁判全文】
臺灣嘉義地方法院刑事判決                            八十八年度自字第四六號
    自  訴  人  壬○○
                辛○○
    自訴代理人  林崑地律師
    被      告  甲○○○
                丙○○
                戊○○
                己○○
                乙○○
                丁○○
                癸○○
                庚○○
    右  一  人
    選任辯護人  何永福
右列被告因偽造文書案件，經自訴人提起自訴，本院判決如左：
    主  文
庚○○行使偽造私文書，足以生損害於他人，處有期徒刑陸月。緩刑參年。
所偽造之「壬○○」、「辛○○」印章各壹顆，及附件所示之土地登記申請書上之「
壬○○」、「辛○○」印文各參枚，登記清冊及農地繼承人承諾書上之「壬○○」、
「辛○○」印文各壹枚，、繼承系統表上之「壬○○」、「辛○○」印文各貳枚均沒
收。
甲○○○、丙○○、戊○○、己○○、乙○○、丁○○、癸○○均無罪。
    事  實
一、庚○○、甲○○○、丙○○、戊○○、己○○、乙○○、丁○○七人與自訴人均
    係張劉爾（民國八十七年八月一日死亡）之法定繼承人，庚○○欲將其等共同繼
    承張劉爾所遺之坐落嘉義縣民雄鄉○○○段一五九號及一五九之六號二筆土地，
    變更登記為分別共有，竟於民國八十八年四月間某日，向甲○○○、丙○○、戊○○、己○○、乙○○、丁○○六人偽稱自訴人業已同意變更登記，並擅自偽刻
    自訴人之印章各一顆，逐一蓋用於辦理上開二筆土地繼承登記之土地登記申請書
    、登記清冊、農地繼承人承諾書及繼承系統表，接續偽造該二筆土地繼承登記之
    土地登記申請書、登記清冊、農地繼承人承諾書及繼承系統表各一份，足以生損
    害於自訴人二人，再交由不知情之代書癸○○辦理土地變更登記，使嘉義縣大林
    地政事務所公務員將此不實事實登載於職務上掌管之土地登記簿上，足生損害於
    地政機關對土地管理之正確性及自訴人之權利。
二、案經被害人壬○○、辛○○提起自訴。
    理      由
壹、有罪部分：
一、訊據被告庚○○固坦承持全部繼承人之印章及相關文件，交由被告癸○○辦理上
    開二筆土地變更登記之事實，惟矢口否認涉有右揭偽造文書之犯行，辯稱：係自
    訴人同意其另刻印章，並授權辦理土地變更登記事宜云云；然查，被告庚○○擅
    自偽刻自訴人之印章，並逐一蓋用於辦理上開二筆土地繼承登記之土地登記申請
    書、登記清冊、農地繼承人承諾書及繼承系統表上之事實，業經自訴人陳述甚詳
    ，並經本院向嘉義縣大林地政事務所調閱上開土地登記申請書核閱無訛，有該所
    八十八年四月二十三日林地（０８）字第○四七二三○號申請書全份附卷可稽，
    而被告庚○○迄無法舉出具體事證，證明業經自訴人之同意或授權，足見其上開
    所辯，應係臨訟卸責之詞，本件事證明確，被告庚○○之犯行洵堪認定。
二、核被告庚○○所為，係犯刑法第二百十六條、第二百十條之行使偽造私文書罪及
    同法第二百十四條之使公務員登載不實罪。其偽造蓋用自訴人印章之犯行，為偽
    造右開私文書犯行之部分行為，又其偽造右開私文書之低度行為，亦應為嗣後持
    以行使之高度行為所吸收，均不另論罪。被告庚○○多次蓋用自訴人之印章，偽
    造右開私文書，係同一偽造文書之犯意而接續之實行，屬同一犯罪構成要件，應
    包括的視為單純一罪。被告庚○○利用不知情之代書癸○○，犯本件使公務員登
    載不實之罪部分，應屬間接正犯。其上開所犯行使偽造私文書及使公務員登載不
    實兩罪間，有方法結果之牽連關係，應從一重之行使偽造私文書罪處斷。爰審酌
    被告庚○○之素行資料、智識程度、犯罪之動機、目的、手段、所生危害及犯後
    態度等一切情狀，量處如主文所示之刑，以資儆懲。末查被告庚○○前未曾受有
    期徒刑以上刑之宣告，業據其於本院審理時供承在卷，且有本院被告全國前案紀
    錄表一份附於本院卷可稽，其經此刑之宣告，應知警惕信無再犯之虞，本院認所
    宣告之刑以暫不執行為適當，而併予宣告緩刑三年，用啟自新。由被告庚○○所
    偽造之「壬○○」、「辛○○」印章各一顆，及附件所示之土地登記申請書上之
    「壬○○」、「辛○○」印文各三枚，登記清冊及農地繼承人承諾書上之「壬○○」、「辛○○」印文各一枚，、繼承系統表上之「壬○○」、「辛○○」印文
    各二枚，係被告所偽造之印章、印文，應併依刑法第二百十九條之規定諭知沒收
    。
貳、無罪部分：
一、本件自訴意旨另略以：被告甲○○○、丙○○、戊○○、己○○、乙○○、丁○○、癸○○七人，明知自訴人並無同意或授權被告庚○○代為辦理上開二筆繼承
    土地之變更登記事宜，竟仍夥同被告庚○○持右開不實文件，向嘉義縣大林地政
    事務所辦理土地變更登記，因認被告七人共同涉犯刑法第二百十六條、第二百十
    條之行使偽造私文書罪及同法第二百十四條之使公務員登載不實罪嫌云云。
二、按犯罪事實應依證據認定之，無證據不得推定其犯罪事實。又不能證明被告犯罪
    者，應諭知無罪之判決，刑事訴訟法第一百五十四條、第三百零一條第一項分別
    定有明文。又事實之認定，應憑證據，如未能發現相當證據，或證據不足以證明
    ，自不能以推測或擬制之方法，為裁判基礎（最高法院四十年臺上字第八六號判
    例參照）。又認定犯罪事實應依證據，為刑事訴訟法所明定，故被告否認犯罪事
    實所持之辯解，縱屬不能成立，仍非有積極證據足以證明其犯罪行為，不能遽為
    有罪之認定（最高法院三十年上字第一八三一號判例參酌）。
三、自訴人認被告甲○○○、丙○○、戊○○、己○○、乙○○、丁○○、癸○○七
    人，明知其等並無同意或授權被告庚○○代為辦理上開二筆繼承土地之變更登記
    事宜，竟仍夥同被告庚○○持右開不實文件，向嘉義縣大林地政事務所辦理土地
    變更登記，因認被告七人共同涉犯刑法第二百十六條、第二百十條之行使偽造私
    文書罪及同法第二百十四條之使公務員登載不實罪嫌，係以附件所示之土地登記
    申請書、登記清冊、農地繼承人承諾書、繼承系統表上，均有被告庚○○所偽刻
    「壬○○」、「辛○○」之印文為主要論據，惟訊據被告甲○○○、丙○○、戊○○、己○○、乙○○、丁○○、癸○○七人均堅決否認有何偽造文書之犯行，
    被告甲○○○、丙○○、戊○○、己○○、乙○○、丁○○六人均辯稱：係被告
    庚○○告知可辦理變更登記，始同意其代為處理，其等對於偽刻自訴人印章乙事
    ，並不知情等語；被告癸○○辯稱：被告庚○○將全部繼承人之印章及相關文件
    交予其辦理土地變更登記，當時不知自訴人之印章係偽造等語，且經被告庚○○
    當庭證述被告七人確不知情無訛，揆諸前開判例意旨，被告甲○○○、丙○○、
    戊○○、己○○、乙○○、丁○○、癸○○七人否認上開犯行所持之辯解，縱屬
    不能成立，若非有積極證據足以證明其犯罪行為，亦不能遽為有罪之認定，此外
    ，本院又查無其他積極之證據足資證明被告甲○○○、丙○○、戊○○、己○○
    、乙○○、丁○○、癸○○七人確有公訴人所指之上開犯行，本件被告七人犯罪
    事實即屬不能證明，依法自應諭知無罪之判決。
據上論斷，應依刑事訴訟法第三百四十三條、第三百零一條第一項、第二百九十九條
第一項前段，刑法第二百十六條、第二百十條、第二百十四條、第五十五條、第七十
四條第一款、第二百十九條，罰金罰鍰提高標準條例第一條前段，判決如主文。
中      華      民      國    八十九    年      一      月     二十     日
                              臺灣嘉義地方法院刑事第一庭
                                      法  官  唐  淑  民
右正本證明與原本無異。
如不服本判決，應於判決送達後十日內向本院提出上訴狀( 應附繕本 )。
中      華      民    國    八十九    年      一      月    二十      日
                                      書記官  林  育  興
附錄：
刑法第二百十條：偽造、變造私文書，足以生損害於公眾或他人者，處五年以下有期
                徒刑。
刑法第二百十六條：行使第二百十條至第二百十五條之文書者，依偽造、變造文書或
                  登載不實事項或使登載不實事項之規定處斷。
刑法第二百十四條：明知為不實之事項，而使公務員登載於職務上所掌之公文書，足
                  以生損害於公眾或他人者，處三年以下有期徒刑、拘役或五百元
                  以下罰金。


司法院資訊處製作；財團法人民間司法改革基金會備份。
